【裁判字號】    99,交訴,29
【裁判日期】    990423
【裁判案由】    公共危險
【裁判全文】
臺灣高雄地方法院刑事判決              99年度交訴字第29號
公  訴  人  臺灣高雄地方法院檢察署檢察官
被      告  乙○○
上列被告因公共危險案件，經檢察官提起公訴（98年度偵字第29
462號），本院判決如下：
    主  文
乙○○無罪。
    理  由
一、公訴意旨略以：被告於民國98年8 月22日晚上10時許，駕駛
    車牌號碼ZP-5239 號自用小客車，沿高雄縣大寮鄉○○路○
    段北往南方向行駛，於同日晚上10時35分許，行經該路段「
    岳峰毅朔企業有限公司」前，不慎擦撞與其同向行駛於機車
    道之被害人甲○○所騎乘車牌號碼PMF-922 號重型機車之左
    側，致被害人受有左膝蓋挫擦傷（過失傷害部分未據告訴）
    ，詎被告知其肇事致人受傷，竟基於肇事逃逸之犯意，未協
    助被害人送醫，亦未在現場等候警方處理，逕自駕駛前開自
    用小客車離開現場，因認被告係犯刑法第185 條之4 肇事逃
    逸罪嫌等語。
二、按犯罪事實應依證據認定之，無證據不得認定犯罪事實；又
    不能證明被告犯罪者，應諭知無罪之判決，刑事訴訟法第15
    4 條第2 項、第301 條第1 項分別定有明文。又認定犯罪事
    實所憑之證據，雖不以直接證據為限，間接證據亦包括在內
    ；然而無論係直接或間接證據，其為訴訟上之證明，須於通
    常一般之人均不致有所懷疑，而得確信其為真實之程度者，
    始得據為有罪之認定，倘其證明尚未達到此一程度，而有合
    理性之懷疑存在時，即難為有罪之認定（最高法院76年度臺
    上字第4986號判例意旨可參）。次按刑事訴訟法第161 條第
    1 項規定：檢察官就被告犯罪事實，應負舉證責任，並指出
    證明之方法。因此，檢察官對於起訴之犯罪事實，應負提出
    證據及說服之實質舉證責任。倘其所提出之證據，不足為被
    告有罪之積極證明，或其指出證明之方法，無從說服法院以
    形成被告有罪之心證，基於無罪推定之原則，自應為被告無
    罪判決之諭知（最高法院92年臺上字第128 號判例意旨可資
    參照）。再按刑法第185 條之4 之肇事逃逸罪，其客觀構成
    要件為行為人駕駛動力交通工具肇事，且致人死傷而逃逸，
    主觀要件則須行為人對致人死傷之事實有所認識，並進而決
    意擅自逃離肇事現場，始足當之。即以駕車肇事後，明知已
    有人死傷，未對傷者及時救護，及對死者為必要之處理，即
    擅自逃離現場，為其構成要件（最高法院91年臺上字第7194
    號、97年臺上字第4456號判決意旨足資參照）。
三、證據能力部分：
    按被告以外之人於審判外之言詞或書面陳述，除法律有規定
    者外，不得作為證據。又被告以外之人於審判外之陳述，雖
    不符前4 條之規定，而經當事人於審判程序同意作為證據，
    法院審酌該言詞陳述或書面陳述作成時之情況，認為適當者
    ，亦得為證據，刑事訴訟法第159 條第1 項、第159 條之5
    第1 項分別定有明文。查本案認定事實所引用之卷證資料，
    除原已符同法第159 條之1 至第159 條之4 規定、及法律另
    有規定等傳聞法則例外規定，而得作為證據外，其餘卷證資
    料，並無證據證明係公務員違背法定程序所取得，被告於審
    判程序中復均同意作為認定本件犯罪事實之證據，且本院審
    酌前揭陳述作成時之情況，並無違法取證之瑕疵，亦認以之
    作為證據為適當，是本件有關被告以外之人於審判外之言詞
    或書面陳述等供述證據，依前揭法條意旨，自均得為證據。
四、本件公訴人認被告涉犯肇事逃逸犯行，無非係以被告之供述
    、告訴人之證述、瑞生醫院診斷證明書、道路交通事故現場
    圖、調查報告表（一）、（二）、照片等資為論罪依據。訊
    據被告固坦承於上開時間，駕駛上開車輛行經上開地點，事
    故發生後未立即停車察看等事實，惟堅詞否認有何肇事逃逸
    之犯行，辯稱：其一開始不知其擦撞到被害人，待被害人將
    其攔下始知悉擦撞到被害人，因被害人表示要報警，其擔心
    無照駕駛會被舉發而駕車駛離現場，其離開現場時並不知悉
    被害人有受傷等語。經查：
（一）被告於上開時、地駕駛上開車輛，擦撞被害人後，經被害
      人自後追趕，在附近路口攔下停等紅綠燈之被告；被害人
      受有左膝蓋挫擦傷等事實，業據證人即被害人於警詢、偵
      訊及本院審理時證述明確（見警卷第4 頁至第6 頁；偵卷
      第4 頁至第5 頁；本院卷第14頁至第16頁），並有診斷證
      明書、道路交通事故現場圖、道路交通事故調查報告表（
      一）、（二）及事故現場照片附卷可稽（見警卷第7 至12
      頁），且為被告所不爭執（本院卷一第16頁不爭執事項）
      ，故此部分之事實堪以認定。
（二）證人即被害人於本院審理時證稱：其於98年8 月22日晚上
      10時35分許，騎乘前開機車行駛於光明路二段北往南方向
      之慢車道，被告所駕駛之車輛自其左後方擦撞其機車之左
      側車身，並撞到其左腳膝蓋，因被告車速不快，其及機車
      並無倒地，但被告並未停車而繼續往前開，可能當時天色
      已晚，所以被告不知道有撞到其，其便騎車自後追趕被告
      ，其在被告停等紅燈時攔下被告，並向被告表示其遭到被
      告車輛擦撞，機車有被刮傷，被告表示不知道有發生擦撞
      ，其向被告表示要報警，被告回稱好，卻離開現場；被告
      擦撞其機車時力道不大，所以其尚能騎車追趕被告，其並
      未告知被告其有受傷，亦未向被告出示傷勢等語明確（本
      院卷二第15頁至第16頁），可知被告當時車速不快，又擦
      撞被害人之力道甚輕，且被害人並未人車倒地，故被告辯
      稱其不知擦撞到被害人等語，尚非無據。再者，被害人攔
      下被告時，僅告知被告伊遭被告所駕駛之車輛擦撞，並未
      告知伊左腳受傷，亦未出示所受之傷勢，又當時係晚上10
      時35分許，天色昏暗，且因被告擦撞被害人之力道甚輕，
      被害受傷位置在左膝蓋，且僅係輕微厝擦傷，業如前述，
      被告未必能注意到被害人有受傷之情事，亦難僅因被告知
      悉其擦撞到被害人之機車，而遽認被告已明知被害人有受
      傷之情事，故被告辯稱其不知被害人有受傷等情，應堪採
      信。被告主觀上對其致人受傷之事實並無認識，自與肇事
      逃逸罪之構成要件有違。
五、綜上所述，本件檢察官所舉積極證據，尚不足以認定被告有
    前揭肇事逃逸之犯行，其間尚有合理之懷疑存在。此外復查
    無其他積極證據足認被告有公訴意旨所指犯行，被告既未經
    證明犯罪，揆諸首揭說明，自應為無罪之諭知。
據上論斷，應依刑事訴訟法第301條第1項前段，判決如主文。
本案經檢察官丙○○到庭執行職務。
中    華    民    國    99    年    4     月    23    日
                    交通法庭    審判長法  官  鄭詠仁
                                      法  官  謝枚霏
                                      法  官  王碧瑩
以上正本係照原本作成。
如不服本判決應於收受判決後10日內向本院提出上訴書狀，並應
敘述具體理由。其未敘述上訴理由者，應於上訴期間屆滿後20日
內向本院補提理由書(均須按他造當事人之人數附繕本)「切勿逕
送上級法院」。
中    華    民    國    99    年    4     月    23    日
                                      書記官  吳智媚

司法院資訊處製作；財團法人民間司法改革基金會備份。
